臺灣新竹地方法院民事判決　　　　　　　　96年度訴字第34號
原　　　告　甲○○
被　　　告　乙○○
　　　　　　　　　　　(現在臺灣新竹監獄執行中)
上列當事人間因原告提起刑事附帶民事訴訟法，請求損害賠償事
件，經本院刑事庭裁定移送，本院於民國96年1月8日辯論終結，
判決如下：
    主  文
被告應給付原告新台幣拾陸萬肆仟佰肆拾元，及自民國九十
三年十月十三日起至清償日止，按週年利率百分之五計算之利息
。
原告其餘之訴駁回。
訴訟費用新臺幣柒仟佰捌拾元由被告負擔。
本判決第一項得假執行。
原告其餘假執行之聲請駁回。
    事實及理由
一、原告主張：
  (一)緣原告甲○○於民國92年6月26日凌晨3時15分許，騎乘車
      牌號碼GAY-833 號重型機車，在新竹市○○路、水田街口
      ，遭被告乙○○駕駛車牌號碼W6-8988 號自用小客車衝撞
      ，致使原告人車倒地後，受有右脛腓骨及右足踝開放性骨
      折併骨頭、軟組織、皮膚缺損暨血管斷裂損傷、右脛腓骨
      急性骨髓炎、右股骨轉子間骨折等傷害，詎被告於肇事後
      ，竟駕車倉皇逃逸，並因畏罪，向新竹市警察局第二分局
      文華派出所員警偽稱該車於92年6 月25日17時許在新竹市
      ○○路○段552號「紅地毯理容院」對面停車格內失竊，嗣
      經警方依被告肇事所遺留在現場之前揭車牌號碼 W6-8988
      號自用小客車之車牌循線查知車主為被告始查獲上情，嗣
      被告上開因過失傷害人、駕駛動力交通工具肇事致人受傷
      而逃逸，及未指定犯人，而向該管公務員誣告犯罪等犯行
      ，經本院刑事庭93年度交訴字第38號刑事案件判處有期徒
      刑一年二月確定在案。
  (二)又被告上開過失傷害原告身體、健康行為，應已構成民法
      第184條侵權行為，原告自得依民法第184條第1 項前段、
      第191條之2、第193條第1項、第195條第1項，請求被告負
      擔侵權行為損害賠償責任，茲就被告應負擔之損害賠償金
      額，計算至95年12月22日為止，共應賠償原告下列之金額
      ：
      １、醫療費用：原告於車禍後陸續在財團法人長庚紀念醫
          院(下稱：長庚醫院)、行政院國軍退除役官兵輔導委
          員會臺北榮民總醫院(下稱：榮民總醫院)住院開刀、
          門診治療，共計支出醫療費用為新台幣(下同)20萬元
          。
      ２、工作損失：原告於本件車禍前係任職於根建企業有限
          公司(下稱：根建公司)，從事裝潢所須之木板貼皮紙
          、裁切等工作，然原告因本件車禍不良於行，致無法
          工作，則自事故發生之92年6 月26日起至95年12月22
          日為止，共計42個月，以每月25,000元計算工作之損
          失合計為105萬元。
      ３、精神損害：原告原本靈活的雙腿，因本件車禍導致下
          肢重創嚴重，自事故後迄今歷經30餘次手術，精神上
          所受之痛苦非輕，且原告尚未結婚，遭此傷害，日常
          生活均需假手他人，非但無法分擔家庭責任，且造成
          父母沈重負擔，尤甚於肉體上之痛苦，復正當壯年奮
          鬥之際，卻遭此橫禍，爰請求被告賠償精神慰撫金10
          0萬元，以堪慰藉。
  (三)原告為此聲明：
      １、被告應給付原告225 萬元，及自起訴狀繕本送達翌日
          起至清償日止按年息百分之5計算之利息。
      ２、訴訟費用由被告負擔。
    ３、請准供擔保宣告假執行。
二、被告則以：
    原告對於本件車禍亦有因酒後駕車之疏失責任存在，且原告
    因本件車禍已領取強制險理賠金446,136 元，亦應自被告應
    負擔之賠償金額中加以扣除，另被告先前係開修車廠，每月
    有8、9萬元之收入，然因育有三名子女，且因目前在監服刑
    ，名下無任何不動產，及其他投資存款，雖有心與原告和解
    ，但目前實無力賠償原告等情，資為抗辯。
三、程序方面：
    按原告於判決確定前，得撤回訴之全部或一部，但被告已為
    本案之言詞辯論者，應得其同意；次按，訴狀送達後，原告
    不得將原訴變更或追加他訴，但擴張或減縮應受判決事項之
    聲明者，不在此限，此為民事訴訟法第262條第1 項、第255
    條第1項第3款分別定有明文。查原告訴之聲明原為「被告應
    給付原告2,856,000 元，及自起訴狀繕本送達翌日起至清償
    日止按年息百分之5 計算之利息。」，主張被告應賠償其因
    本件車禍所受之損害醫療費用20萬元、自92年6 月26日起至
    93年9月21日止為期15個月無法工作之損失45 萬元、兩腳長
    度落差五公分，減損勞動能力之金額1,206,000 元，及精神
    損害100 萬元，嗣因其經多年治療後已無長短腳現象，乃於
    言詞辯論終結前之調解程序期日，撤回對於被告請求減少勞
    動能力所受之損害1,206,000 元，惟擴張對於被告請求自93
    年9 月22日起至95年12月22日止因本件車禍不良於行，致無
    法工作以每月25,000元計算，共計2年3個月之損失合計675,
    000 元，並減縮自92年6月26日起至93年9月21日止對於被告
    請求每月所受工作損失之金額為25,000元【註：原先請求每
    月工作損失為3萬元 】，且更改訴之聲明為：「被告應給付
    原告225 萬元，及自起訴狀繕本送達翌日起至清償日止按年
    息百分之5 計算之利息。」，則原告訴之聲明對於被告擴張
    請求工作損失部分，其訴訟標的仍屬同一，並未變更或追加
    ，且不甚礙被告防禦及訴訟終結，參諸前揭規定，應予准許
    ，合先敘明。
四、實體方面：
  (一)原告主張被告於92年6月26日凌晨3時12分許，駕駛車牌號
      碼W6-8988 號自用小客車，自新竹市○○路○段552號「紅
      地毯理容院」前出發，沿新竹市○○路由市區往南寮方向
      行駛，欲返回其位於新竹市○區○○路224 巷19號之住處
      ，嗣於同日凌晨3 時15分許，在行經新竹市○○路與水田
      街口時，與騎乘車牌號碼GAY-833 號重型機車之原告，沿
      新竹市○○街往東大路方向行駛，行駛至該新竹市○○路
      與水田街口時發生碰撞，致原告人車倒地，而受有右脛腓
      骨及右足踝開放性骨折併骨頭、軟組織、皮膚缺損暨血管
      斷裂損傷、右脛腓骨急性骨髓炎、右股骨轉子間骨折等傷
      害，詎被告於肇事後，竟駕車倉皇逃逸，並因畏罪，向新
      竹市警察局第二分局文華派出所員警偽稱該車於92年6 月
      25日17時許在「紅地毯理容院」對面停車格內失竊，嗣經
      警方依被告肇事所遺留在現場之前揭車牌號碼W6-8988 號
      自用小客車之車牌循線查知車主為被告始查獲上情，後被
      告上開因過失傷害人、駕駛動力交通工具肇事致人受傷而
      逃逸，及未指定犯人，而向該管公務員誣告犯罪等犯行，
      經本院刑事庭93年度交訴字第38號刑事案件判處有期徒刑
      一年二月確定在案，此為被告所不爭執，並經本院依職權
      調閱上開刑事案卷核閱無訛。
  (二)按汽車行駛時，駕駛人應注意車前狀況，隨時採取必要之
      安全措施，此為道路交通安全規則第94條第3 項定有明文
      ，參諸系爭路口於案發當時天候晴，夜間有照明、路面乾
      燥、無缺陷、亦無障礙物，且視距良好、行車管制號誌亦
      屬正常等情，為前述道路交通事故調查報告表(一)記載甚
      明，顯見並無不能注意之情事，然被告竟疏未注意及此，
      於駕駛前開自用小客車行經上開地點時，並未注意車前狀
      況及橫向來車之動態，而隨時採取必要之安全措施，致和
      原告所騎乘之上揭重型機車發生碰撞而肇事，而致原告受
      有右脛腓骨及右足踝開放性骨折併骨頭、軟組織、皮膚缺
      損暨血管斷裂損傷、右脛腓骨急性骨髓炎、右股骨轉子間
      骨折等傷害，是被告之過失行為與原告之傷害結果間自具
      有相當因果關係，洵堪認定。
  (三)次按道路交通安全規則第2條第1項第1 款規定，該規則中
      所用汽車一詞定義，包括機器腳踏車在內。又車輛行駛時
      ，駕駛人應注意車前狀況，隨時採取必要之安全措施，此
      為道路交通安全規則第94條第3 項所明定。且汽車駕駛人
      飲用酒類或其他類似物後其吐氣所含酒精濃度超過每公升
      0.25毫克或血液中酒精濃度超過百分之0.05以上，不得駕
      車，原告為領有駕駛執照之駕駛人，對於前開規定自應知
      之甚明，其駕車行駛自應注意上述道路交通安全之規定，
      且肇事當時之天候晴，光線為夜間有照明之光線，路面狀
      況為乾燥、無缺陷亦無障礙物之市區○○路面，且視距良
      好之情形下，亦無不能注意之情事，已如上述，原告竟於
      酒後其吐氣所含酒精濃度超過每公升0.25毫克，仍騎乘機
      車，此為原告所不爭，復未注意車前狀況，致所騎乘之機
      車未採取必要之安全措施，而與被告駕駛之上開車輛相撞
      以致肇事，經嗣後到場之員警測試其吐氣後所含酒精濃度
      為每公升0.63毫克，而原告上開所犯公共危險罪，亦經本
      院刑事庭於93年9月30日以93年度竹交簡字第628號判決判
      處罰金一萬四千元確定在案，亦有吐氣酒精濃度測試紀錄
      紙、前揭案號刑事簡易判決一份附卷足參，是原告亦有酒
      後不能安全駕駛動力交通工具而駕駛，及未注意車前狀況
      ，採取必要之安全措施，致生本件車禍之過失情事，亦堪
      認定。
  (四)再按，損害之發生或擴大，被害人與有過失者，法院得減
      輕賠償金額或減免之，民法第217條第1項定有明文。本件
      原告酒後不能安全駕駛動力交通工具而駕駛，及未注意車
      前狀況，採取必要之安全措施，與被告駕車行駛至交岔路
      口，未注意車前狀況，及採取必要之安全措施，同為本件
      車禍事故肇事原因，已如前述，依前揭規定有過失相抵原
      則之適用。本院斟酌兩造既為車輛駕駛人，應知道路通行
      之相關規定，惟既均未注意車前狀況，及採取必要之安全
      措施，且原告明知酒後其吐氣所含酒精濃度超過每公升0.
      25毫克以上，已不能安全駕駛動力交通工具卻仍駕駛，事
      故後經到場之員警測試其吐氣後所含酒精濃度為每公升0.
      63毫克，其責任較重，依肇事雙方原因力之強弱與過失之
      輕重，認本件車禍之發生原告與被告各應負十分之六、十
      分之四之責。
  (五)復按汽車、機車或其他非依軌道行駛之動力車輛，在使用
      中加損害於他人，駕駛人應賠償因此所生之損害；又不法
      侵害他人之身體或健康者，對於被害人因此喪失或減少勞
      動能力，或增加生活上之需要時，應負損害賠償責任；再
      不法侵害他人之身體、健康、名譽、自由者，被害人雖非
      財產上之損害，亦得請求賠償相當之金額，民法第191 條
      之2前段、第193條第1項、第195條第1 項分別定有明文。
      本件原告以其身體遭被告過失不法侵害，依侵權行為之法
      律關係，請求被告賠償，於法有據，自應准許。准許之項
      目及金額如下﹕
      １、醫療費用部分：
          查原告因本件車禍受傷後至長庚醫院(林口)分院住院
          治療自付之醫療費用為94,598元、門、急診部分自付
          之醫療費用為8,637 元，業經本院依職權向長庚醫院
          查詢明確，有長庚醫院(林口)分院94年6月15日(九四
           )長庚院法字第０四六七號函一件檢具原告就醫之病
          歷資料及醫療費用明細表計44紙附卷可稽，嗣原告自
          94年1月6日起在榮民總醫院住院、門診、急診治療，
          截至95年12月21日為止，自付之門診醫療費用為10,9
          34元、急診醫療費用為650 元、住院醫療費用為63,8
          71元，復經本院依職權向榮民總醫院查詢明確，有榮
          民總醫院95年12月21日北總企字第0950025037號函一
          件檢具原告就醫之病歷資料及醫療費用明細附卷足憑
          ，是原告因本件車禍支付之醫療費用金額合計為178,
          690元【 計算式為：(94,598+8,637+10,934+650+63,
          871)=178,690】，而依各收據載明醫療項目確屬治療
          上之必要費用，應予准許。
      ２、工作損失：
          原告主張其於本件車禍前係任職於根建公司，從事裝
          潢所須之木板貼皮紙、裁切等工作，每月平均薪資所
          得為25,000元，然原告因本件車禍不良於行，致無法
          工作，則自事故發生之92年6 月26日起至95年12月22
          日為止，共計42個月，以每月25,000元計算工作之損
          失合計為105 萬元乙節，業據提出92年4月、5月薪資
          袋各一紙附卷可稽，且經本院依職權向稅務電子閘門
          財產系統查詢原告於92年度所申報之薪資總額為15萬
          元無訛，此有稅務電子閘門財產所得調件明細表一紙
          為憑，復為被告所不爭執原告於車禍前每月可領取之
          薪資數額為25,000元，而原告因本件車禍在長庚醫院
          實行骨折固定手術治療後，仍因骨折傷口為感染性污
          染傷口，術後發生感染，依病情需要進行多次清創手
          術治療，前後共在長庚醫院住院六次，及門、急診治
          療多次，於93年9月間以前均須藉拐杖助行，93年9月
          後迄今仍須拐杖部分輔助，亦經本院依職權向長庚醫
          院查詢明確，此有長庚醫院上開函文一紙附卷可稽，
          嗣原告自94年1月6日起即在榮民總醫院骨科門診求診
          ，並於94年1月10日住院，94年1月12日接受自體骨髓
          移植手術，94年1月17日接受外固定治療手術，94年1
          月21日接受截骨校正及骨延長手術，住院至94年2月2
          日方為出院，其後恢復期，仍須持續接受門診追蹤治
          療，並於94年8月7 日至94年8月12日、94年12月13日
          起至94年12月26日、95年2月2日至95年3月8日、95年
          10月1 日至95年10月24日仍多次在榮民總醫院住院接
          受手術治療，期間合併有骨髓炎，至95年12月21日為
          止，原告感染已受控制，可自行行走，惟其右腳踝關
          節仍僵直，活動受限，須復健治療及繼續於骨科門診
          追蹤，亦經本院依職權多次向榮民總醫院查詢明確，
          此有榮民總醫院94年5 月26日北總企字第0940032500
          號函、95年2月6日北總企字第0950001646號函、95年
          8月22日北總企字第0950016249 號函及95年12月21日
          北總企字第0950025037號函各一件附卷為憑，足見原
          告自本件車禍於92年6 月26日發生後，迄95年12月21
          日之前，既持續在長庚醫院、榮民總醫院住院接受手
          術，及門診追蹤治療，且至95年12月21日為止，右腳
          踝關節仍僵直，活動受限，須復健治療及繼續於榮民
          總醫院骨科門診追蹤，是原告主張其因本件車禍不良
          於行，致無法工作，要非無據，則自本件車禍發生之
          92年6 月26日起至95年12月22日為止，以原告於本件
          車禍前原領之每月薪資25,000元計算原告之工作之損
          失合計為1,047,500元【計算式為：｛25,000x (3x12
          +5)｝+(25,000÷30x27)=1,047,500 ，元以下四捨五
          入 】，堪予認定。
      ３、精神慰撫金部分：
          原告主張其因被告之侵權行為，除腳部遭受嚴重創傷
          外，自事故後迄今歷經30餘次手術，精神上所受之痛
          苦非輕，且原告尚未結婚，遭此傷害，日常生活均需
          假手他人，非但無法分擔家庭責任，且造成父母沈重
          負擔，尤甚於肉體上之痛苦，為此請求給付精神慰撫
          金等情，本院斟酌原告學歷為國中畢業，發生本件車
          禍當時年僅27歲，名下無任何財產，因本件車禍於 4
          年內接受多次清創、鋼釘內、外固定手術、截骨校正
          及骨延長手術、取出鋼釘手術，並須接受復健治療及
          持續門診追蹤，精神上之痛苦甚鉅，至被告之學歷為
          國中畢業，於本件車禍發生前係開修車廠，每月有 8
          、9 萬元之收入，名下無任何不動產，及其他投資存
          款，亦經本院依職權向稅務電子閘門財產系統查詢被
          告之財產資料無訛，此有稅務電子閘門財產所得調件
          明細表一紙為憑，及兩造身分、地位、資力等事項，
          認原告請求慰撫金100 萬元核屬過高，應予酌減為80
          萬元，方屬公允，逾此數額之請求，為無理由，應予
          駁回。
  (六)末按，保險人依強制汽車責任保險法規定給付之保險金，
      視為加害人或被保險人損害賠償金額之一部分；加害人或
      被保險人受賠償請求時，得扣除之，強制汽車責任保險法
      第30條著有明文。查原告於本件發生損害後，業已向被告
      所有車輛所投保強制汽車責任險之保險人申請領得強制汽
      車責任險理賠金446,136 元，有被告提出明台產物保險股
      份有限公司93年7 月22日九十三板理字第12號函一紙附卷
      可稽，並經證人即明台產物保險股份有限公司承辦本件車
      禍車輛理賠事宜之彭俊豪到庭證述明確，且為原告所不爭
      ，是上開金額自應從原告所得請求賠償之金額中扣除。從
      而，原告因本件車禍既受有自費支付醫療費用178,690 元
      、無法工作之損失1,047,500 元，及得請求被告給付精神
      慰撫金80萬元，合計為2,026,190 元【計算式為：( 178,
      690+1,047,500+80萬)=2,026,190元 】，惟因損害之發生
      或擴大，被害人與有過失者，法院得減輕賠償金額，此為
      民法第217條第1項所明定。是本件車禍之發生，原告與被
      告之過失責任比例既各為十分之六、十分之四，已如前述
      ，則原告因上開車禍雖受有2,026,190 元之損害，惟依其
      等之過失程度，被告自得減輕應賠償金額十分之六，即被
      告應賠償原告810,476元【計算式為：(2,026,190x4÷10)
      =810,476】，扣除上開原告已領強制險理賠金446,136 元
      後，即被告應賠償原告364,340元【計算式為：( 810,476
      -446,136)=364,340 】，從而原告請求被告給付上開金額
      ，洵屬正當，應予准許。逾此部分之請求，即非有據，應
      予駁回。
五、綜上所述，原告本於侵權行為法律關係，請求被告給付在36
    4,340 元，及自本件起訴狀繕本送達翌日即93年10月13日起
    至清償日止，按週年利率百分之5 計算之利息，為有理由，
    應予准許，逾上開部分之請求，則無理由，應予駁回。
六、假執行之宣告：
    本判決第一項所命被告給付之金額未逾50萬元，應依民事訴
    訟法第389條第1項第5 款之規定依職權宣告假執行，是原告
    陳明願供擔保聲請宣告假執行，核無必要，併此敘明。至原
    告其餘假執行之聲請，因該部分訴之駁回而失所依據，應併
    予駁回。
七、本件事證已臻明確，兩造其餘主張及舉證，經審酌與判決結
    果尚不生影響，均不另論述，併予敘明。
八、結論：本件原告之訴為一部有理由，一部無理由，應依民事
    訴訟法第79條、第389條第1項第5款，判決如主文。
中　　華　　民　　國　　96　　年　　1 　　月　　19　　日
                  民事第二庭    法　官　王佳惠
以上正本係照原本作成。
如對本判決上訴，須於判決送達後20日內向本院提出上訴狀。
中　　華　　民　　國　　96　　年　　1 　　月　　19　　日
                                書記官　林淑瑜
